最高法院刑事判決                              八十七年度台上字第四四三一號
    上  訴  人  甲○○
右上訴人因偽造文書案件，不服台灣高等法院高雄分院中華民國八十七年二月十七日
第二審更審判決（八十六年度重上更(三)字第五○號，起訴案號：台灣高雄地方法院檢
察署八十三年度偵字第二九五五號），提起上訴，本院判決如左：
    主  文
上訴駁回。
    理  由
按刑事訴訟法第三百七十七條規定：上訴於第三審法院，非以判決違背法令為理由，
不得為之。是提起第三審上訴，應以原判決違背法令為理由，係屬法定要件；如果上
訴理由狀並未依據卷內訴訟資料具體指摘原判決不適用何種法則或如何適用不當，或
所指摘原判決違法情事顯與法律規定得為第三審上訴理由之違法情形不相適合時，均
應認其上訴為違背法律上之程式，予以駁回。本件原判決依憑告訴人伍進興之指訴、
證人伍洪選之證言、保管條二張、收據一紙、告訴人更換印鑑申請書、存款印鑑卡、
證明書、高雄縣大寮鄉農會活期儲蓄存款取款憑條影本八張、高雄縣政府函暨台灣高
雄地方法院八十三年度訴字第一八九號清償借款民事卷內起訴狀等證據及原審核對上
開保管條、收據內字跡結果，本於推理作用，而撤銷第一審不當判決，改判仍論處上
訴人行使變造私文書罪刑，並於理由內就上訴人之辯解詳予指駁說明。上訴意旨略稱
：（一）上訴人一再強調夫妻作證當然維護己方，依刑事訴訟法第一百八十條第一項
第一款不得作證，原審竟採告訴人之妻之證言為論斷依據，應牴觸法律。（二）收據
上之文字，若非專業何能無大小不同，況經上級專家鑑定均難認定係偽造者，原審竟
率行認定，顯然偏袒不公，且與刑事訴訟法第一百五十四條、第一百五十五條之規定
不合。（三）告訴人既未於證明書註明尚欠三個月房租及水電費，復未向上訴人追索
，如非確有向上訴人借款欠債，應不簽該證明書，原判決只提及上訴人未註明，而隻
字不提告訴人何以不註明，亦偏袒不公。（四）上訴人手中握有證據，告訴人卻提不
出反證，原判決竟無根據而認定其附表所記載之事實，實讓上訴人不服云云。經查：
一、刑事訴訟法第一百八十條第一項第一款僅規定現為或曾為被告或自訴人之配偶、
五親等內血親、三親等內姻親或家長家屬得拒絕證言，並不及於告訴人之配偶；且刑
事訴訟法有關證人得拒絕證言之規定，係指證人於有法定情形時，有拒絕陳述之權利
，並非法院得拒絕其陳述之意，此項證人如放棄權利不拒絕證言時，法院仍得採其供
述為判決基礎。是則，原判決採取告訴人之妻伍洪選之證言為斷罪證據之一，自不違
法，上訴意旨（一）徒憑己意，以原判決採用告訴人之妻之證言為斷罪依據，任指為
違法，自非適法之第三審上訴理由。二、判斷文書之真偽，原非以鑑定為必要方法，
法院核對字跡，亦為其調查方法之一種，法院本於核對之結果，依其心證而為判斷，
縱未付與鑑定，亦與證據法則無違背。原審經檢附上開保管條、收據送請內政部警政
署刑事警察局及法務部調查局鑑定，雖據該鑑定機關均函覆無法鑑定該等保管書、收
據上之文字、數字係同時或先後書寫，因而自行核對，以核對結果所發現同一張文書
內之字體大小不同情形，依其心證採為判斷資料之一，自不違背證據法則，上訴意旨
（二）任憑己意，泛指原判決偏袒不公及違反刑事訴訟法第一百五十四條、第一百五
十五條之規定，亦非適法之第三審上訴理由。三、上訴意旨（三）、（四），純係對
原審採證認事職權之行使及理由內已指駁說明之事項，重為事實上之爭執，及漫事指
摘原判決認定事實未憑證據或理由欠備，亦不足據以辨認原判決具備該等違背法令之
形式。依首開說明，應認本件上訴違背法律上之程式，予以駁回。
據上論結，應依刑事訴訟法第三百九十五條前段，判決如主文。
中      華      民      國    八十七    年     十二     月    二十四    日
                              最高法院刑事第十庭
                                  審判長法官  曾  有  田
                                        法官  林  永  茂
                                        法官  陳  宗  鎮
                                        法官  劉  介  民
                                        法官  魏  新  和
      右正本證明與原本無異
                                              書  記  官
中      華      民      國    八十七    年     十二     月     三十     日
